【裁判字號】    97,易,716
【裁判日期】    970829
【裁判案由】    違反毒品危害防制條例
【裁判全文】
臺灣屏東地方法院刑事判決               97年度易字第716號
公  訴  人  臺灣屏東地方法院檢察署檢察官
被      告  甲○○
上列被告因違反毒品危害防制條例案件，經檢察官聲請以簡易判
決處刑（97年度毒偵字第1184號），因本院認為不宜以簡易判決
處刑，改依通常程序審理（97年度簡字第1356號），茲因被告就
被訴事實為有罪之陳述，經告知簡式審判程序意旨並聽取公訴人
及被告之意見後，本院裁定依簡式審判程序審理，判決如下：
    主  文
甲○○施用第二級毒品，累犯，處有期徒刑壹年貳月。扣案合計
驗後淨重拾伍點壹零公克之甲基安非他命陸小包連同包裝袋均沒
收銷燬之。
    事  實
一、甲○○有毒品、傷害、妨害風化等多次犯罪經法院判刑確定
    之紀錄，最近一次經有期徒刑執行完畢係因違反毒品危害防
    制條例案件，經本院94年度簡字第433 號判處有期徒刑6 月
    確定，於民國94年7月28日易科罰金執行完畢。
二、又其前因施用毒品案件，經本院89年度毒聲字第2143號裁定
    令入勒戒處所施予觀察、勒戒，於90年1 月25日入所執行，
    因有繼續施用毒品傾向，經本院90年度毒聲字第380 號裁定
    令入戒治處所施予強制戒治，90年3 月15日轉入執行，因無
    繼續施用毒品傾向，經本院90年度毒聲字第1258號裁定停止
    戒治，所餘期間付保護管束，於90年7 月31日出所，旋因違
    反保護管束期間應遵守事項，經本院91年度毒聲字第86號裁
    定撤銷停止戒治，於92年4 月8 日入所執行，92年11月1 日
    期滿出所執行完畢。
三、詎其經前開有期徒刑及強制戒治執行完畢後5 年內，仍不知
    悔改，復基於施用第二級毒品之犯意，於97年6 月5 日下午
    4 時許，在其友人位於屏東縣屏東市○○街30號5 樓之1 之
    租屋處內，以置入玻璃球吸食器（於查獲前已經丟棄而滅失
    ）燒烤並吸用其所生煙霧之方式，施用第二級毒品甲基安非
    他命1 次。嗣為警於同日下午5 時許，持本院核發之搜索票
    在上址查獲，扣得甲基安非他命6 小包（合計驗後淨重15.1
    0 公克）。經採其尿液送驗結果，呈甲基安非他命陽性反應
    。
四、案經臺北市政府警察局移送臺灣屏東地方法院檢察署檢察官
    偵查聲請以簡易判決處刑。
    理  由
一、前揭施用第二級毒品甲基安非他命之犯罪事實，業據被告甲
    ○○於本院審理時自白不諱，並有扣案晶體6 小包，經內政
    部警政署刑事警察局以氣相層析質譜儀法（GC／MS）等科學
    方法檢驗結果，為合計驗後淨重15.10 公克之甲基安非他命
    ，有該局97年6 月18日刑鑑字第0970085457號檢定書附卷可
    憑。又其經查獲採尿送臺灣尖端先進醫藥股份有限公司以氣
    相層析質譜儀法（GC／MS）等科學方法檢驗結果，亦呈甲基
    安非他命陽性反應，有該公司97年6 月16日濫用藥物檢驗報
    告存卷可按，與上開報告均為鑑定機關本於專業知識暨以精
    密儀器測試後所得之結論，自可憑信。被告甲○○自白施用
    甲基安非他命，堪信與事實相符。
二、被告甲○○前因施用毒品案件，經本院89年度毒聲字第2143
    號裁定令入勒戒處所施予觀察、勒戒，於90年1 月25日入所
    執行，因有繼續施用毒品傾向，經本院90年度毒聲字第380
    號裁定令入戒治處所施予強制戒治，90年3 月15日轉入執行
    ，因無繼續施用毒品傾向，經本院90年度毒聲字第1258號裁
    定停止戒治，所餘期間付保護管束，於90年7 月31日出所，
    旋因違反保護管束期間應遵守事項，經本院91年度毒聲字第
    86號裁定撤銷停止戒治，於92年4 月8 日入所執行，92年11
    月1 日期滿出所執行完畢，有臺灣高等法院被告前案紀錄表
    、臺灣屏東地方法院檢察署刑案資料查註紀錄表、全國施用
    毒品案件紀錄表、受觀察勒戒人毒品及前科紀錄簡列表各1
    份在卷可按，其經強制戒治執行完畢，5 年內再犯本件施用
    第二級毒品甲基安非他命之犯罪事證已臻明確，應依法論科
    。
三、按甲基安非他命為毒品危害防制條例第2 條第2 項第2 款規
    定之第二級毒品，除法律另有規定者外，不得持有、施用。
    核被告甲○○所為，係犯毒品危害防制條例第10條第2 項之
    施用第二級毒品罪。其因施用而持有甲基安非他命之低度行
    為，應為施用之高度行為所吸收，不另論罪。又被告甲○○
    前因違反毒品危害防制條例案件，經本院94年度簡字第433
    號判處有期徒刑6 月確定，於94年7 月28日易科罰金執行完
    畢，有臺灣高等法院被告前案紀錄表及臺灣屏東地方法院檢
    察署刑案資料查註紀錄表各1 份在卷可按，其5 年之內再因
    故意犯有期徒刑以上刑之本罪，為累犯，應依法加重其刑。
四、爰審酌被告甲○○之年齡、品行、智識能力、犯罪手段、行
    為對法益造成侵害之程度，其為66年8 月5 日出生、受有國
    中肄業教育程度、從事餐飲業之人，為本件犯罪時年31歲，
    業據其在本院審理時自陳在卷，又其前案紀錄除上開構成施
    用毒品訴追條件及累犯之要件，不再重複評價者外，並曾因
    ：(一)87年間犯傷害罪，經臺灣高等法院高雄分院87年度上易
    字第2695號（本院87年度易字第1269號）判處有期徒刑5 月
    確定，於88年4 月29日易科罰金執行完畢；(二)93年間因施用
    第二級毒品而違反毒品危害防制條例案件，經本院93年度簡
    字第624 號判處有期徒刑6 月確定，於93年8 月13日易科罰
    金執行完畢；(三)嗣前開構成累犯要件之徒刑執行完畢後，復
    已另犯施用第二級毒品罪，經本院97年度簡字第827 號判處
    有期徒刑6 月確定，有臺灣高等法院被告前案紀錄表及臺灣
    屏東地方法院檢察署刑案資料查註紀錄表各1 份在卷可按，
    素行不良，茲就其施用毒品之犯罪類型，雖有認為僅屬自戕
    行為，並未涉侵害他人法益者，惟姑不論此見與我國現行刑
    事立法除就行為人藉自殘行為達到其他侵害國家、社會法益
    結果之目的，而在相關特別立法如妨害兵役治罪條例等特別
    法中定以處罰之規定外，向不加罰於單純自殘，甚或自殺行
    為所表彰之規範體系價值觀念相左，況毒品危害防制條例第
    10 條 所規定對施用毒品行為之處罰，其法定刑猶相當，或
    更甚（如施用第一級毒品罪）於刑法中關於故意「傷害他人
    」規定罪責，舉輕明重，足徵其規範保護之法益，原不在該
    「自戕」行為本身所造成行為人個人身體健康之有形侵害。
    蓋民主法治國家之所異於獨裁、集權社會，其國家政策、社
    會發展，均取決於以全體公民個人意志累積形成之群體意志
    ，凡公民不分性別、學歷、職業、貧富、愚智，任由鴻儒碩
    彥至販夫走卒，其個人意志之表現就群體意志決定之形成，
    均屬等值，直接影響國家、社會整體之命運，至關重要，則
    個人基於自主、健全意思所表現之公民意志，不分良窳，均
    應尊重，然若有藉不正手段影響他人或自陷個人健全自主意
    志不能正常形成、表現者，不僅直接侵蝕公民群體意志形成
    之基礎，迫令其他自重慎行大眾均須承受建立在該不健全基
    礎形成之公共政策、社會生活品質之結果，對於國家、社會
    法益及人民全體利益，猶已構成危害，是如投票受賄罪所規
    範者，即在禁止公民匯集個人自主意志以形成群體意志之過
    程受不當影響及控制，即為適例。今毒品除可對個人身體健
    康造成有形傷害外，就人之身體及精神形成高度成癮性及依
    賴性，猶足以抑制個人表現其本於心性能力所為自主意志之
    決定，並進而造成群體意志表現遭不當扭曲之危險，直接影
    響國家、社會之發展，侵害至鉅，斷非僅止於個人健康之危
    害，被告甲○○迭因施用毒品而經觀察、勒戒、強制戒治，
    及3 次經檢察官聲請以簡易判決處刑而均獲判有期徒刑6 月
    ，已執行部分並均以繳納易科罰金方式為之，未幾仍重蹈覆
    轍，足徵其守法觀念薄弱，對於個人身心、家庭及國家、社
    會之危害非輕，並考量其犯罪施用毒品之情節，查獲毒品甲
    基安非他命之數量非少，及其犯罪經查獲後，均能坦認犯行
    ，態度尚可等一切情狀，量處如主文所示之刑，以資儆懲。
五、扣案合計驗後淨重15.10 公克之甲基安非他命為查獲之毒品
    ，其包裝袋因盛裝毒品而為該成分所沾黏，無法析離，此觀
    卷附法務部調查局93年3 月19日調科壹字第09300113060 號
    函文意旨自明，應與所盛裝、沾黏之毒品併同處分，依毒品
    危害防制條例第18條第1 項前段，沒收銷燬之。另未扣案而
    供被告本件施用甲基安非他命犯罪使用之玻璃球吸食器，除
    據被告甲○○供稱於查獲前已經丟棄而滅失，依現有卷證復
    不能證明其尚存在，爰不另為沒收之諭知，附此敘明。
據上論斷，依刑事訴訟法第273 條之1 第1 項、第299 條第1 項
前段，毒品危害防制條例第10條第2 項、第18條第1 項前段，刑
法第11條、第47條第1 項，判決如主文。
本案經檢察官許英輝到庭執行職務
中    華    民    國    97    年    8     月    29    日
                  刑事第二庭    法  官  陳松檀
以上正本證明與原本無異。
如不服本判決應於收受本判決送達後10日內向本院提出上訴書狀
，其未敘述上訴理由者，並得於提起上訴後10日內向本院補提理
由書狀（均須按他造當事人之人數附繕本）「切勿逕送上級法院
」。
中    華    民    國    97    年    8     月    29    日
                                書記官  黃佳惠
附錄本件判決引用之法條：
毒品危害防制條例第10條
施用第一級毒品者，處6 月以上5 年以下有期徒刑。
施用第二級毒品者，處3 年以下有期徒刑。


司法院資訊處製作；財團法人民間司法改革基金會備份。
